【裁判字號】    90,訴,209
【裁判日期】    900502
【裁判案由】    違反台灣地區與大陸地區人民關係條例等
【裁判全文】
臺灣臺南地方法院刑事判決                            九十年度訴字第二九號
    公  訴  人  臺灣台南地方法院檢察署檢察官
    被      告  乙○○
                辛○○
                壬○○
                己○○
                庚○○
                戊○○
右列被告因違反台灣地區與大陸地區人民關係條例等案件，經檢察官提起公訴（八十
九年度偵字第一０八六九號、第一０八七０號、第一０八七二號、第一０九二七號、
第一二七八一號），本院判決如左：
    主  文
辛○○共同使大陸地區人民非法進入臺灣地區，處有期徒刑伍月，如易科罰金，以參
佰元折算壹日，緩刑參年。
己○○共同使大陸地區人民非法進入臺灣地區，處有期徒刑伍月，如易科罰金，以參
佰元折算壹日，緩刑參年。
庚○○共同使大陸地區人民非法進入臺灣地區，處有期徒刑伍月，如易科罰金，以參
佰元折算壹日，緩刑參年。
郭榮源共同使大陸地區人民非法進入臺灣地區，處有期徒刑伍月，如易科罰金，以參
佰元折算壹日，緩刑參年。
乙○○共同使大陸地區人民非法進入臺灣地區，未遂，處有期徒刑肆月，如易科罰金
，以參佰元折算壹日，緩刑貳年。
戊○○僱用大陸地區人民從事未經許可之工作，處拘役伍拾日，如易科罰金，以參佰
元折算壹日，緩刑貳年。
    事  實
一、辛○○、壬○○、乙○○、己○○、庚○○等圖謀充當「人頭」之不法利得，明
    知子○○、甲○○、丁○○（以上三人均另案由本院審理中）等人所召募之台灣
    、大陸地區之旅遊團（子○○與大陸人士林文戩、薛鳳平係一個集團，下簡稱潘
    氏集團；甲○○與丁○○係一個集團，下簡稱吳氏集團），係利用大陸地區人民
    因生活水準相差台灣地區甚遠，且工作難找，謀生不易，生活困苦，極為嚮往台
    灣地區之繁榮生活，渴望能進入台灣地區工作賺錢，以改善生活，見有機可乘，
    即以仲介兩岸人民假結婚之方式，使大陸地區人民非法進入台灣地區，再藉此謀
    取非法利益之人蛇集團。辛○○、壬○○分別與子○○、林文戩、薛鳳平等人；
    乙○○、己○○、庚○○分別與甲○○、丁○○等人共同基於犯意之聯絡，於附
    表所示之時間，以每人新台幣（下同）五萬元至十萬元不等之代價，由辛○○、
    壬○○、乙○○、己○○、庚○○等人分別充當潘氏集團或吳氏集團之人頭，與
    大陸地區之人民辦理假結婚。其方式為：人蛇集團在台灣地區覓得假結婚人頭後
    ，即由集團人士將前開人頭帶往法院辦理單身證明及相關戶籍申請手續等文件，
    文件齊全後，即將台灣人頭帶往大陸福州，再由集團在大陸地區之負責人（潘氏
    集團為林文戩、薛鳳平；吳氏集團丁○○、甲○○）帶領台灣人頭各與附表所列
    之大陸地區人士會合（大陸地區人民丙○、丑○○二人均另行審結），共同至假
    結婚對象戶籍所在地民政局及公證處辦理假結婚之相關手續（台灣人頭與大陸人
    士假結婚之組合詳如附表所示），其等明知相互間婚姻係欠缺結婚合意而為無效
    之婚姻，仍至上開大陸地區人民戶籍所在地人民政府民政廳（局）婚姻登記處辦
    理結婚，以取得該地公證處做成之結婚登記證明等文件，俟手續完備並取得相關
    證明文件後返台，再持大陸人民身分證、婚姻證明書等相關文件至財團法人海峽
    交流基金會（下稱海基會）辦理文書驗證手續，於取得該會核發之證明書後，再
    至上述台灣人頭戶籍所在地之戶政事務所辦理結婚登記，即填具內容不實之「結
    婚登記申請書」，申請登記上述大陸地區人民為台灣人頭等之配偶，使不知情之
    該管戶政人員，將此不實之結婚登記事實登載於其職務上所掌管之公文書即戶籍
    登記簿上。潘、吳等集團再將已結婚登記等文件送至內政部警政署入出境管理局
    （下稱入出境管理局），並填具「大陸人民進入台灣地區旅行證申請書、保證書
    、委託書」等文件，經入出境管理局核准入境後，由潘、吳等人，將大陸人民進
    入台灣地區旅行證寄至大陸或帶至大陸交給假結婚對象之大陸人民，於辦妥上開
    手續後，再將台灣人頭原先之戶籍遷至預定之處所後，並將申請書送至當地派出
    所管區警員辦理對保手續，再次將相關資料送至入出境管理局，明知不實事項，
    使海基會、戶政機關及入出境管理局等機關之公務員將台灣人頭與大陸地區人士
    假結婚之不實事項，登載於相關文件及戶籍資料上，並持以行使，足以生損害於
    中華民國對入出境及戶籍之管理。大陸地區人民接獲核准來台探親之文件後，約
    定入境時間，由潘、吳等集團帶台灣人頭於假結婚之大陸配偶來台之日前往機場
    接機（其中林秉鋒未入境），將大陸人士帶往新遷住之台灣人頭戶籍所在地派出
    所辦理暫住人口登記，使不知情之該管警員，簽註「關係：夫妻」、「暫住事由
    ：探親」等不實之事項於「入境人口申報流動人口登記聯單」、「戶卡片」及「
    暫住人口戶卡片」上，足以生損害於戶政事務所及警察機關對戶政資料管理之正
    確性。其等以此種非法手段使大陸地區人民進入台灣地區，手續完成後，大陸人
    民每人即需付清尾款人民幣約七萬元予潘氏集團或吳氏集團。大陸地區人士入境
    後並未與上開台灣人頭配偶履行同居義務，即自行四散打工賺錢，從事與來台目
    的不符之活動或工作。
二、戊○○係從事水泥工專門承包小型土木工程，於八十九年五月間，因需僱用臨時
    工，乃刊登廣告招募工人，明知前來應徵之大陸地區人士鄭本義係以探親名義入
    境，依法不得在台工作，竟未經許可，自八十九年五月份起，僱用鄭本義在台南
    縣永康巿民族路其所承包之工地內擔任雜工之工作，日薪為一千二百元，至同年
    九月十二日為止。
三、嗣經台灣台南地方法院檢察署檢察官指揮台南市警察局、台南市警察局第一分局
    、台南縣市調查站、海岸巡防總署台南縣機動查緝隊共同深入追查後，於八十九
    年九月十九日至台南巿崇德十八街十八號六樓癸○○○之住處實施搜索、拘提，
    經擴大深入偵辦而查悉前情。
四、案經台南市警察局第一分局報請臺灣台南地方法院檢察署檢察官偵查起訴。
    理  由
 一、被告辛○○、壬○○、乙○○、己○○、庚○○部分：
    右揭犯罪事實，業據被告辛○○、壬○○、乙○○、己○○、庚○○分別於警訊
    、偵審中供認不諱，核與其等假結婚對象之大陸地區人民即被告丙○（見卷附台
    灣台南地方法院檢察署八十九年度偵字第一二七八一號偵查卷第八十一頁至八十
    三頁）、鄭本義（見卷附台南市警察第一分局八十九年十月十一日及九月二十日
    偵訊筆錄）於警訊時陳述情節大致符合。復有大陸地區人民即被告丙○、丑○○
    、鄭本義、盧本明、蘇其明、林秉鋒之大陸地區人民進入台灣地區旅行證申請書
    、中華人民共和國結婚證明書、財團法人海峽交流基金會證明、委託書、大陸地
    區人民進入台灣地區保證書、戶籍謄本各一份在卷可稽，被告等五人之自白核與
    事實相符，應可採信，本件事證明確，其等偽造文書及使大陸地區人民非法入境
    之犯行，均堪認定。
二、被告戊○○部分：
    訊之被告戊○○固坦承有於上揭時地僱用鄭本義之情事，惟矢口否認有上揭非法
    僱用大陸地區人士工作之犯行，辯稱：並不知鄭本義是大陸地區人民云云。惟查
    ：被告戊○○於警訊中曾陳稱：其後知道鄭本義是大陸地區人士，但仍然僱用他
    等語（見卷附台南市警察第一分局八十九年十月十六日偵訊筆錄），足見被告戊○○知悉鄭本義係大陸地區人民時仍予以僱用，再參以被告戊○○於本院審理時
    自承：並未查看鄭本義之身分證件等語，按大陸地區人民與台灣地區人民雖是同
    文同種，外觀差異不大，但大陸地區人民之語調、生活作息、價值觀念等仍與台
    灣地區人民有所不同，被告僱用鄭本義前後約四個月有餘，自應察覺其與台灣地
    區人民不同，且亦應查閱其身分證件，以明是否可在台工作，再決定是否僱用，
    是其所辯，顯違常情，不足採信。本件事證明確，其非法僱用大陸地區人士工作
    之犯行，洵堪認定。
三、核被告辛○○、壬○○、乙○○、己○○、庚○○行使明知為不實之事項，而使
    公務員登載於職務上所掌之公文書，所為均係犯刑法第二百十六條、第二百十四
    條之行使使公務員登載不實公文書罪（公訴人漏未引用刑法第二百十六條之行使
    使公務員登載於職務上所掌公文書罪）。被告辛○○、壬○○、己○○、庚○○
    另違反台灣地區與大陸地區人民關係條例第十五條第一款使大陸地區人民非法入
    境，而均犯同法第七十九條第一項使大陸地區人民非法進入臺灣地區罪。被告乙○○則違反台灣地區與大陸地區人民關係條例第十五條第一款使大陸地區人民非
    法入境，而犯同法第七十九條第三項、第一項使大陸地區人民非法進入臺灣地區
    未遂罪（公訴人論以既遂罪，尚有疏漏）。被告戊○○所為，係犯僱用大陸地區
    人民從事未經許可之工作罪。被告辛○○、壬○○、乙○○、己○○、庚○○分
    別與如附表所示之同案被告（各組假結婚之台灣人頭及大陸地區人民及仲介人）
    間，各就偽造文書罪及使大陸地區人民非法入境罪，有犯意聯絡及行為分擔，均
    應分別論以共同正犯。又被告辛○○、壬○○、乙○○、己○○、庚○○等使公
    務員登載不實之低度行為，為其後行使之高度行為所吸收，均不另論罪；被告辛○○、壬○○、乙○○、己○○、庚○○各違反臺灣地區與大陸地區人民關係條
    例第十五條第一項而犯有同法第七十九條第一項、第三項之罪及刑法第二百十六
    條、第二百十四條之罪間，各有方法結果之牽連關係，為牽連犯，均應從一重之
    使大陸地區人民非法進入臺灣地區罪論處，被告乙○○則應從一重之使大陸地區
    人民非法進入臺灣地區未遂罪論處。被告乙○○與其假結婚之大陸地區人民並未
    入境，其等已著手於上開使大陸地區人民林秉鋒非法進入臺灣地區行為之實行而
    不遂，為未遂犯，皆依刑法第二十六條前段規定按既遂犯之刑度減輕之，爰審酌
    被告等為貪圖人蛇集團所給付之代價，圖一己私利，而擔任假結婚人頭，嚴重破
    壞國境管理之安全機制，惡性均不輕，被告己○○為年逾六十歲之人，經濟狀況
    不佳，心存僥倖，而罹刑責，被告戊○○不循正當管道僱工，竟圖廉價勞工而僱
    用大陸地區人民從事未經許可之工作，併其等犯罪之動機、手段、目的、所生危
    害、犯後均坦承犯行，頗具悔意態度良好等一切情狀，分別量處如主文所示之刑
    ，並諭知被告辛○○、壬○○、乙○○、己○○、庚○○有期徒刑易科罰金及被
    告戊○○拘役易科罰金之折算標準，以資懲儆。又被告等六人前均未曾受有期徒
    刑以上刑之宣告，有台灣高等法院被告全國前案紀錄表、台灣台南地方法院檢察
    署刑案資料查註紀錄表在卷可憑，其經此教訓後，應知所警惕，信無再犯之虞，
    本院因認所宣告之刑以暫不執行為適當，併諭知被告辛○○、己○○、庚○○、
    郭榮源等緩刑三年；被告乙○○、戊○○等緩刑二年，以勵自新。
據上論斷，應依刑事訴訟法第二百九十九條第一項前段，台灣地區與大陸地區人民關
係條例第七十九條第一項、第三項、第八十三條第一項，刑法第十一條前段、第二十
八條、第二百十六條、第二百十四條、第五十五條、第二十六條前段、四十一條一項
前段、第七十四條第一款，罰金罰鍰提高標準條例第二條，判決如主文。
中    華    民    國      九十        年      五      月      二      日
                                  臺灣臺南地方法院刑事第一庭
                                          法  官  沈  揚  仁
右正本證明與原本無異。
如不服本判決，應於判決送達後十日內，向本院提出上訴狀。（應附繕本）
                                          書記官  秦  復  華
中    華    民    國      九十        年      五      月      二      日
附錄本案論罪科刑法條全文：
臺灣地區與大陸地區人民關係條例第十五條：
  左列行為不得為之：
  一、使大陸地區人民非法進入臺灣地區。
  二、招攬臺灣地區人民未經許可使之進入大陸地區。
  三、使大陸地區人民在臺灣地區從事未經許可或與許可目的不符之活動。
  四、僱用大陸地區人民從事未經許可或與許可範圍不符之工作。
  五、居間介紹他人為前款之行為。
臺灣地區與大陸地區人民關係條例第七十九條：
  違反第十五條第一款規定者，處五年以下有期徒刑、拘役或科或併科新台幣五十萬
  元以下罰金。
  以犯前項之罪為常業者，處一年以上七年以下有期徒刑，得併科新台幣一百萬元以
  下罰金。
  第一項之未遂犯罰之。
臺灣地區與大陸地區人民關係條例第八十三條第一項：
  違反第十五條第四款或第五款規定者，處二年以下有期徒刑、拘役或科或併科新台
  幣三十萬元以下罰金。
刑法第二百十六條：
  行使第二百十條至第二百十五條之文書者，依偽造、變造文書或登載不實事項或使
  登載不實事項之規定處斷。
刑法第二百十四條：
  明知為不實之事項，而使公務員登載於職務上所掌之公文書，足以生損害於公眾或
  他人者，處三年以下有期徒刑、拘役或五百元以下罰金。
附表：
┌─┬───┬────────┬───────────┬────┬───┐
│編│台灣人│假結婚時間、地點│假結婚之對象（大陸地區│        │      │
│  │頭即被│、方法          │人民年籍、姓別、在台住│來台時間│共  犯│
│號│告姓名│                │居所）      │        │      │
├─┼───┼─┬──────┼──┬───┬──┬─┼────┼───┤
│  │      │時│八十八年十一│姓名│林秉鋒│性別│男│未入境  │丁○○│
│  │      │  │月三日      ├──┴──┬┴──┴─┤        │甲○○│
│  │      │間│            │身分證字號│          │        │      │
│  │      ├─┼──────┼─────┼─────┤        │      │
│  │      │地│中國大陸    │出生年月日│56年12月02日        │      │
│１│乙○○│  │            ├─────┼─────┤        │      │
│  │      │點│            │籍      貫│福建省    │        │      │
│  │      ├─┼──────┼─────┼─────┤        │      │
│  │      │方│假結婚      │          │大陸福建省│        │      │
│  │      │  │            │住      址│          │        │      │
│  │      │法│            │          │          │        │      │
├─┼───┼─┼──────┼──┬──┴┬──┬─┼────┼───┤
│  │    │時│八十九年一月│姓名│鄭本義│性別│男│3.23  │子○○│
│  │      │  │四日        ├──┴──┬┴──┴─┤        │林文戩│
│  │      │間│            │身分證字號│          │        │薛鳳平│
│  │      ├─┼──────┼─────┼─────┤        │      │
│２│辛○○│地│中國大陸    │出生年月日│年10月14日        │      │
│  │      │  │            ├─────┼─────┤        │      │
│  │      │點│            │籍      貫│福建省    │        │      │
│  │      ├─┼──────┼─────┼─────┤        │      │
│  │      │方│假結婚      │          │台南縣永康│        │      │
│  │      │  │            │住      址│巿勝利街一│        │      │
│  │      │法│            │          │九七巷二八號        │      │
├─┼───┼─┼──────┼──┬──┴┬──┬─┼────┼───┤
│  │      │時│八十九年三月│姓名│丙○  │性別│女│5.22  │同  右│
│  │      │  │十六日      ├──┴──┬┴──┴─┤        │      │
│  │      │間│            │身分證字號│          │        │      │
│  │      ├─┼──────┼─────┼─────┤        │      │
│３│郭榮源│地│中國大陸    │出生年月日│65年12月25日        │      │
│  │      │  │            ├─────┼─────┤        │      │
│  │      │點│            │籍      貫│福建省    │        │      │
│  │      ├─┼──────┼─────┼─────┤        │      │
│  │      │方│假結婚      │          │台南市北區│        │      │
│  │      │  │            │住      址│開南路一六│        │      │
│  │      │法│            │          │五巷六弄十三號      │      │
├─┼───┼─┼──────┼──┬──┴┬──┬─┼────┼───┤
│  │      │時│八十八年六月│姓名│盧本明│性別│男│9.02入│丁○○│
│  │      │  │            ├──┴──┬┴──┴─┤境      │甲○○│
│  │      │間│            │身分證字號│          │3.１出│      │
││      ├─┼──────┼─────┼─────┤境      │      │
│４│己○○│地│中國大陸    │出生年月日│45年06月30日        │      │
│  │      │  │            ├─────┼─────┤        │      │
│  │      │點│            │籍      貫│福建省    │        │      │
│  │      ├─┼──────┼─────┼─────┤        │      │
│  │      │方│假結婚      │          │高雄市苓雅│        │      │
│  │      │  │            │住      址│區○○路一│        │      │
│  │      │法│            │          │四六巷一號二樓      │      │
├─┼───┼─┼──────┼──┬──┴┬──┬─┼────┼───┤
│  │      │時│八十八年六月│姓名│蘇其明│性別│男│11.５入│丁○○│
│  │      │  │八日        ├──┴──┬┴──┴─┤境      │甲○○│
│  │      │間│            │身分證字號│          │5.３出│      │
│  │      ├─┼──────┼─────┼─────┤境      │      │
│５│庚○○│地│中國大陸    │出生年月日│53年09月12日        │      │
│  │      │  │            ├─────┼─────┤        │      │
│  │      │點│            │籍      貫│福建省    │        │      │
│  │      ├─┼──────┼─────┼─────┤        │      │
│  │      │方│假結婚      │          │高雄巿前鎮│        │      │
│  │      │  │            │住      址│區○○街四│        │      │
│  │      │法│            │          │十之三號  │        │      │
└─┴───┴─┴──────┴─────┴─────┴────┴───┘


司法院資訊處製作；財團法人民間司法改革基金會備份。
